【裁判字號】    94,易,1333
【裁判日期】    950414
【裁判案由】    違反電子遊戲場業管理條例等
【裁判全文】
臺灣彰化地方法院刑事判決              94年度易字第1333號
公  訴  人  臺灣彰化地方法院檢察署檢察官
被      告  甲○○
                      號
                    （現因另案於台灣彰化監獄彰化分監執行
            乙○○
上列被告因違反電子遊戲場業管理條例等案件，經檢察官聲請簡
易判決處刑（94年度偵字第5239號），本院認不宜以簡易判決處
刑，改用通常程序審理，判決如下：
    主  文
甲○○、乙○○共同違反未依電子遊戲場業管理條例規定辦理營
利事業登記，不得經營電子遊戲場業之規定，甲○○處拘役伍拾
日、乙○○處拘役貳拾日，如易科罰金，均以佰元折算壹日。
扣案之賭博性電子遊戲機「大舞台小瑪莉」壹台（含ＩＣ板壹塊
）、賭資新臺幣肆佰陸拾元均沒收之。
        犯罪事實
一、甲○○、乙○○二人明知未依電子遊戲場業管理條例規定辦
    理營利事業登記者，不得經營電子遊戲場業，竟共同基於普
    通賭博之概括犯意及未依電子遊戲場業管理條例規定辦理營
    利事業登記而經營電子遊戲場業之犯意聯絡，未經主管機關
    核准且未辦理營利事業登記，即自民國94年5月25日起，由
    甲○○提供所有之賭博性「大舞台小瑪莉」電子遊戲機1台
    ，擺放在乙○○所經營、址設彰化縣鹿港鎮山寮巷87號「龍
    門海釣場」之公眾得出入場所內，插電提供與不特定人投幣
    把玩，連續與不特定之人賭博財物，且違規經營電子遊戲場
    業。其賭博方法係以新臺幣（下同）10元硬幣1枚投入機具
    後押注該機具面板所顯現之圖樣，如押中可得所投金額數倍
    之現金，並直接自機台退幣口內掉落；倘未押中，則所押注
    之金額，即由機台沒入，歸甲○○所有，甲○○再將一定成
    數之金額付予乙○○作為報酬。迄94年6月5日下午2時50分
    許，為警循線在上址店內查獲，並當場起獲前開賭博性「大
    舞台小瑪莉」電子遊戲機1台（含ＩＣ板1塊）及該機具內之
    賭資460元扣案。
二、案經彰化縣警察局鹿港分局報請臺灣彰化地方法院檢察署檢
    察官偵查起訴。
        理  由
壹、證據能力
一、被告以外之人(包括證人及共同被告)於偵查中向檢察官所為
    之陳述：
    (一)按被告以外之人於偵查中向檢察官所為陳述，除顯有不
        可信之情況者外，得為證據，同法第159條之1第2項定
        有明文。偵查中對被告以外之人（包括證人、鑑定人、
        告訴人、被害人及共同被告等）所為之偵查筆錄，或被
        告以外之人向檢察官所提之書面陳述，性質上均屬傳聞
        證據。惟現階段刑事訴訟法規定檢察官代表國家偵查犯
        罪、實施公訴，依法其有訊問被告、證人及鑑定人之權
        ，證人、鑑定人且須具結，而實務運作時，檢察官偵查
        中向被告以外之人所取得之陳述，原則上均能遵守法律
        規定，不致違法取供，其可信度極高，職是，被告以外
        之人前於偵查中已具結而為證述，除反對該項供述得具
        有證據能力之一方，已釋明「顯有不可信之情況」之理
        由外，不宜以該證人未能於審判中接受他造之反對詰問
        為由，即遽指該證人於偵查中之陳述不具證據能力。
    (二)本件證人莊建成、共同被告乙○○於檢察官偵查中所為
        之陳述（見偵查卷第12-16頁)，查無其等在偵查時有遭
        不法取供之情形，客觀上亦無顯不可信之情況，依上說
        明，其等於偵查中之證言自均具有證據能力。
二、被告乙○○於偵查中之自白。
    (一)按被告之自白，非出於強暴、脅迫、利誘、詐欺、疲勞
        訊問、違法羈押或其他不正之方法，且與事實相符者，
        得為證據，刑事訴訟法第156條第1項定有明文。準此，
        被告之自白如在「任意性」及「真實性」原則擔保下，
        自有證據能力。
    (二)茲查：
        1.被告乙○○自始未曾陳述其於偵查中之自白，係檢察
          官出於何不正方法所取得。
        2.被告乙○○於本院審理時仍陳稱：我如果之前陳述(
          指偵查中所言）這樣說，可能是當時有這樣講等語(
          見本院卷第40頁背面)，益徵被告乙○○於偵查中之
          自白，係出於自由意識所陳述，並無違反其意願甚明
          。
        3.本案除被告乙○○之自白外，員警亦確實在被告黃呈
          定所經營之上開「龍門海釣場」內查獲另一被告陳秀
          銘所寄、擺放在該處供人押注把玩之賭博性「大舞台
          小瑪莉」電子遊戲機1台，機具內並有4百多元，且該
          機具上有退幣口，如投10元進入，若押得100分，可
          按退幣鈕，直接使錢幣退出等情，另據證人即查獲警
          員莊建成於偵查中證述明確(見偵查卷第13頁)，復有
          扣案之機具及機具內錢幣計460元可佐。顯見被告之自
          白與事實相符。
        4.綜上，被告於偵查中之自白，具有任意性，且在相關
          證據佐證下，與事實相符，應具有證據能力。
貳、認定犯罪事實所憑之證據及理由
一、(一)被告甲○○部分
        1.被告甲○○於本院審理時坦承有於前揭時地將賭博性
          「大舞台小瑪莉」電子遊戲機1台寄放在被告乙○○
          上開所經營之「龍門海釣場」內之情屬實(見本院卷
          第41頁背面)。
        2.證人即共同被告乙○○於偵查中具結證述全部犯罪事
          實明確(見偵查卷第12-16頁)。
        3.證人即承辦警員莊建成於偵查中證稱：在被告乙○○
          所經營之上開「龍門海釣場」內查獲另一被告甲○○
          所寄、擺放在該處供人押注把玩之賭博性「大舞台小
          瑪莉」電子遊戲機1台，機具內並有4百多元，且該機
          具上有退幣口，如投10元進入，若押得100分，可按
          退幣鈕，直接使錢幣退出；當時有詢問現場看店之人
          表示，有讓客人現金在玩等以該機具與不特定人賭博
          之情綦詳(見偵查卷第13頁)。
        4.查獲之賭博性「大舞台小瑪莉」電子遊戲機1台(含Ｉ
          Ｃ板1塊)及該機具內賭資460元扣案可證。
        5.賭博性「大舞台小瑪莉」電子遊戲機之機具照片2張(
          附於警卷內)。
        6.被告甲○○寄放上開電子遊戲機時所交付予被告黃呈
          定之名片1張(附於警卷內)。
    (二)被告乙○○部分
        1.被告乙○○於偵查中之自白全部犯罪事實明確(見偵
          查卷第12-16頁)。
        2.如上開第一點認定被告甲○○犯罪事實之證據3.至
          6.所述。
        3.以上開證據相互以觀，足認被告乙○○於偵查中之自
          白與事實相符，足以採信。
二、被告二人擺放上開賭博性電子遊戲機雖僅有數天即為警查獲
    ，惟上開遊戲機均一直擺放於被告乙○○所經營之海釣場之
    公眾得出入場所內，堪認被告確將擺放電子遊戲機供人把玩
    押注作為反覆同種類之行為為目的之社會活動。故本件事證
    明確，被告犯行均堪認定，應依法論科。
、對於被告辯解，本院之判斷
    訊據被告甲○○、乙○○固坦認於94年6月5日，為警在被告
    乙○○上開經營之「龍門海釣場」內，起獲被告甲○○所有
    之賭博性「大舞台小瑪莉」電子遊戲機1台(含ＩＣ板1塊)，
    並在該遊戲機內起出現金460元扣案等情不諱，然均矢口否
    認有何前揭犯行，均辯稱：所押中之分數不得兌換現金云云
    ，被告乙○○另辯稱：扣案之賭博性「大舞台小瑪莉」電子
    遊戲機1台係被告甲○○所寄放，是被告甲○○叫其幫忙販
    賣該機台，沒有供人把玩，平日如看見該機具有插電，即將
    插頭拔掉云云。被告甲○○另以：伊將前開機台寄放予被告
    乙○○，委託被告乙○○代為販賣，機台前面貼有「歡迎試
    機」的字樣，且為促銷，才自行購買玩具警察娃娃及ＶＣＤ
    播放機各1台作為獎品，如押中3000分可得警察娃娃1個，押
    中10000分可得ＶＣＤ播放機１台，至於機台內起獲之460元
    ，於伊購買該機台時，賣方即表示該機具內有500元，伊僅
    欲將該機具賣出，並非擺放供人賭玩云云置辯。惟查：
    (一)被告乙○○於偵查中陳明：扣案之賭博性「大舞台小瑪
        莉」電子遊戲機，客人會插電自己玩，......，有2、3
        個人玩過等語(見偵查卷第15頁)，則被告二人供稱未供
        人把玩，自非真實。
    (二)又被告乙○○再於偵查中陳稱：擺放電玩，甲○○說要
        補貼我電費，如果有人玩要分給我利潤，在拿來擺放時
        說的，......，甲○○說賣也好、讓人家玩也好等語(
        見偵查卷第16頁)，衡情上開電子遊戲機如僅為販售，
        非供人賭玩以獲利，被告甲○○於未賣出之際毫無利潤
        可言，何以於寄放之初即向被告乙○○表示如有人把玩
        時即欲分利潤予被告乙○○？由此除顯被告甲○○所寄
        放、擺設於被告乙○○處之機台並非單純欲販售予他人
        ，而係有供人賭玩以獲取利潤之意圖，益徵被告甲○○
        、乙○○二人確有犯意聯絡擺設該機台予他人賭玩，再
        分配所得之情事。
    (三)再查，本案查獲之賭博性「大舞台小瑪莉」電子遊戲機
        1台，機具內有4百多元，且該機具上有退幣口，如投10
        元進入，若押得100分，可按退幣鈕，直接使錢幣退出
        等情，為證人即承辦警員莊建成於偵查中證稱無誤(見
        偵查卷第13頁)，且查獲之機具照片亦顯示退幣口並未
        封死，有該照片存卷可參(附於警卷內)。被告甲○○又
        自陳該機具內原有5百元之錢幣，且未曾前去海釣場收
        取機具內之金錢等語(見本院卷第42頁正、背面)。又被
        告乙○○並無機具之鑰匙，以致警員係撬開該機具方發
        現內有現金4百多元(實為460元)乙節，亦據上開證人莊
        建成於偵查中證述詳細(見偵查卷第13頁)。則原機具內
        之5百元錢幣短少數十元，而被告乙○○並無鑰匙得以
        取出，被告甲○○亦未前往收取，是該短少之數顯然係
        上開機具供人賭玩，賭客曾押中所投金額(10元)數倍之
        分數而換成現金自退幣口取出至為昭然，故被告甲○○
        、乙○○二人前開辯稱該機具係欲販售，並非擺放供人
        賭玩，所得分數並未兌換現金云云，明顯為卸責之詞，
        不足採信。
    (四)至於機台前張貼有「合法電玩展售、歡迎試機、售價20
        000元」等字樣，及以警察娃娃1個及ＶＣＤ播放機1台佯
        為促銷手段云云，無非係被告二人圖以掩人耳目之舉，
        揆以前揭說明，自難作為對被告二人有利之事證。
肆、論罪科刑理由
一、按電子遊戲場業管理條例第10條第1 項前段規定：「經營電
    子遊戲場業，應依公司法或商業登記法辦理公司或商業登記
    」，第15條規定：「未依本條例規定辦理營利事業登記者，
    不得經營電子遊戲場業」，第22條規定：「違反第十五條規
    定者，處行為人一年以下有期徒刑、拘役或科或併科新臺幣
    五十萬元以上二百五十萬元以下罰金。」，又同條例第4 條
    第2 項規定，電子遊戲機不得有賭博或妨害風化之設計及裝
    置，考其立法意旨，係為將電子遊戲場業納入行政機關之有
    效管理，以維護社會安寧、善良風俗、保障公共安全及國民
    身心健康。苟有違反該禁止規定，即應依刑法賭博或妨害風
    化罪章相關刑責予以追訴處罰，並非謂電子遊戲機如有賭博
    或妨害風化之設計及裝置者，即無電子遊戲場業管理條例相
    關規定之適用。質言之，商業或個人，倘以營利意思，未經
    依該條例相關規定辦理營利事業登記，擅自架設（設置）具
    有賭博或妨害風化之設計及裝置之電子遊戲機，供不特定之
    人把玩者，即該當同條例第22條之犯罪構成要件。又所謂電
    子遊戲場「業」，指「業務」而言，刑法上所謂業務，係以
    事實上執行業務者為標準，指以反覆同種類之行為為目的之
    社會的活動而言；執行此項業務，縱令欠缺形式上之條件，
    仍無礙於業務之性質，因此不論該事業是否「專營」電子遊
    戲場業，亦不問經營是否需達「一定之規模」，即使於原本
    所營事業外，兼營電子遊戲場業，或所經營之電子遊戲場不
    具相當之規模，亦無礙於電子遊戲場業管理條例相關規定之
    適用，有最高法院90年台非字第276 號判例意旨可資參照。
    易言之，未依電子遊戲場業管理條例規定辦理營利事業登記
    ，而擺放賭博性電玩經營電子遊戲場業者，仍有電子遊戲場
    業管理條例第22條處罰規定之適用，且經營電子遊戲場業，
    僅需有反覆同種類之行為為目的之社會的活動即為已足，至
    於其經營是否為「專營」、「達一定之規模」，皆非所論。
二、持本案上開電子遊戲機輸贏之機率不確定，係以該機具出現
    之偶然事實決定勝負，被告在公眾得出入之場所設置上開電
    子遊戲機供不特定人把玩，性質上係以該機具代替其與他人
    賭博財物，是核被告二人所為，均係犯刑法第266條第1項前
    段之在公眾得出入之場所賭博財物罪，及違反電子遊戲場業
    管理條例第15條規定，應依同條例第22條處斷。
三、被告甲○○、乙○○二人間，有犯意聯絡與行為分擔，應論
    以共同正犯。
四、被告二人先後多次賭博犯行，時間緊接，所犯係構成要件相
    同之罪，顯係基於概括犯意反覆為之，為連續犯，依法應論
    以一罪，並加重其刑；至於被告未依電子遊戲場業管理條例
    規定辦理營利事業登記而經營電子遊戲場業之犯行，為一包
    括之犯行，尚非符合連續犯之要件。
五、再被告以違反電子遊戲場業管理條例第15條規定之方法，用
    以犯連續賭博罪，其等所犯電子遊戲場業管理條例第22條之
    罪與刑法第266條第1項前段之罪間，自有方法目的之牽連關
    係，應從一重之電子遊戲場業管理條例第22條規定處斷（最
    高法院90年度台非字第276號判決意旨可資參照）。
六、爰審酌被告二人共同擺設賭博性電子遊戲機供人賭玩，將使
    人沉溺其中，不知上進，影響社會風氣非微，惟考量被告僅
    擺設1台電子遊戲機、擺設之期間非長、犯罪所得之利益、
    犯罪所生之損害及其等之犯罪動機、目的、手段、素行、及
    其等犯後否認犯行，顯仍不知悔改，且主要擺放之人為被告
    甲○○，被告乙○○雖提供擺放地點，然主導者為被告甲○
    ○等一切情狀，分別量處如主文所示之刑，並均諭知易科罰
    金之折算標準。
七、另扣案之賭博性「大舞台小瑪莉」電子遊戲機1台(含ＩＣ板
    1塊)及機具內之賭資460元，係當場賭博之器具及在賭檯之
    財物，爰併依刑法第266條第2項之規定宣告沒收。
伍、適用之法條
    (一)刑事訴訟法第452 條、第299 條第1 項前段。
    (二)電子遊戲場業管理條例第22條。
    (三)刑法第11條前段、第28條、第266 條第1 項前段、第2
        項、第55條、第41條第1項前段。
    (四)罰金罰鍰提高標準條例第1 條前段、第2 條。
本案經檢察官何蕙君到庭執行職務
中    華    民    國    95    年    4     月    14    日
                  刑事第二庭    審判長  周淡怡
                                法  官  周莉菁
                                法  官  吳永梁
以上正本證明與原本無異。
如不服本判決，應於判決送達後十日內向本院提出上訴狀 (須附
繕本 )。
中    華    民    國    95    年    4     月    17    日
                                書記官  劉玫金
附錄論罪科刑法條：
刑法第266條：
在公共場所或公眾得出入之場所賭博財物者，處一千元以下罰金
。但以供人暫時娛樂之物為賭者，不在此限。
當場賭博之器具與在賭檯或兌換籌碼處之財物，不問屬於犯人與
否，沒收之。
電子遊戲場業管理條例第15條：
未依本條例規定辦理營利事業登記者，不得經營電子遊戲場業。
電子遊戲場業管理條例第22條：
違反第十五條規定者，處行為人一年以下有期徒刑、拘役或科或
併科新臺幣五十萬元以上二百五十萬元以下罰金。


司法院資訊處製作；財團法人民間司法改革基金會備份。
